臺灣高等法院臺中分院刑事裁定　　　　　100年度聲字第252號
聲　請　人
即受處分人　廖慕儒
上列聲請人因違反毒品危害防制條例案件，對於本院中華民國99
年12月31日99年度毒抗字第1126號確定裁定（臺灣臺中地方法院
99年度毒聲字第750號、聲請案號：臺灣臺中地方法院檢察署99
年度聲觀字第615號、偵查案號：臺灣臺中地方法院檢察署99年
度毒偵字第3017號），聲請重新審理，本院裁定如下：
    主  文
聲請駁回。
    理  由
一、聲請意旨略以：本件聲請人即受處分人廖慕儒（以下稱聲請
    人）於民國99年2月4日遭逕行拘提及搜索住所，因而被查獲
    微量之第三級毒品K他命，惟依毒品危害防制條例第10條規
    定，施用第三級毒品，並非刑事犯罪，且縱抗告人確被查獲
    有微量之K他命，依同條例第9條規定，如未達純質淨重20公
    克，亦不成罪。聲請人於99年2月4日受搜索後，隨即被帶回
    臺中機動查緝隊二分隊辦公室接受詢問，並採集尿液及毛髮
    供作檢驗，欠缺法令依據，此侵入性採樣之強制處分，其「
    相當理由」實有疑義，侵犯聲請人為憲法所保障之基本權云
    云。
二、按觀察、勒戒之裁定確定後，有下列情形之一，認為應不施
    以觀察、勒戒者，受觀察、勒戒或強制戒治處分之人，或其
    法定代理人、配偶，或檢察官得以書狀敘述理由，聲請原裁
    定確定法院重新審理：一適用法規顯有錯誤，並足以影響裁
    定之結果者。二原裁定所憑之證物已證明為偽造或變造者。
    三原裁定所憑之證言、鑑定或通譯已證明其為虛偽者。四參
    與原裁定之法官，或參與聲請之檢察官，因該案件犯職務上
    之罪，已經證明者。五因發現確實之新證據足認受觀察、勒
    戒或強制戒治處分之人，應不施以觀察、勒戒或強制戒治者
    。六受觀察、勒戒或強制戒治處分之人，已證明其係被誣告
    者；聲請重新審理，應於裁定確定後30日內提起。但聲請之
    事由，知悉在後者，自知悉之日起算；法院認為無重新審理
    之理由，或程序不合法者，應以裁定駁回之，毒品危害防制
    條例第20條之1第1項、第2項、第4項前段分別定有明文。
三、經查：
  (一)聲請人前因施用毒品案件，經臺灣臺中地方法院檢察署檢察
    官（聲請案號：99年度聲觀第615號）聲請臺灣臺中地方法
    院准予於勒戒處所觀察、勒戒，臺灣臺中地方法院於99年11
    月22日以99年度毒聲字第750號裁定諭知聲請人應入勒戒處
    所觀察、勒戒，嗣後聲請人不服提起抗告，經本院於99年12
    月31日以99年度毒抗字第1126號裁定駁回其抗告，是本件對
    聲請人所為之應移送觀察、勒戒處分裁定業已於99年12月31
    日確定，則聲請人於100年1月28日對於上開確定裁定，聲請
    重新審理，其聲請程序合於毒品危害防制條例第20條之1第2
    項規定，合先敘明。
  (二)聲請人以上開理由，對於本院99年度毒抗字第1126號確定裁
    定聲請重新審理。惟查，關於未經聲請人同意而採集聲請人
    之尿液及毛髮之適法性，業經原確定裁定於裁定書之理由四
    、(二)詳加審認，並敘明理由如下：「刑事訴訟法第205條之2
    規定，司法警察《官》得因調查犯罪情形及蒐集證據之必要
    ，對於經拘提或逮捕到案之犯罪嫌疑人或被告，違反犯罪嫌
    疑人或被告之意思，採取其指紋、掌紋、腳印，予以照相、
    測量身高或類似之行為；有相當理由認為採取毛髮、唾液、
    尿液、聲調或吐氣得作為犯罪之證據時，並得採取之。而此
    項檢察事務官、司法警察官、司法警察之身體採證權，依其
    立法意旨，乃著眼於偵查階段之『及時』搜證，亦即若非於
    拘提或逮捕到案之同時，立即為本法條所定之採集行為，將
    無從有效獲得證據資料，是其目的在使偵查順遂、證據有效
    取得，俾國家刑罰權得以實現，而賦與警察不須令狀或許可
    ，即得干預、侵害被告身體之特例，適用上自應從嚴。其於
    干預被告身體外部，須具備因調查犯罪情形及蒐集證據之『
    必要性』，而於干預身體內部時，並附以『有相當理由認為
    得作為犯罪證據』之要件，方得為之。此『必要性』或『相
    當理由』之判斷，須就犯罪嫌疑程度、犯罪態樣、所涉案件
    之輕重、證據之價值及重要性，如不及時採取，有無立證上
    困難，以及是否有其他替代方法存在之取得必要性，所採取
    者是否作為本案證據，暨犯罪嫌疑人或被告不利益之程度等
    一切情狀，予以綜合權衡《最高法院99台上字第40號判決意
    旨參照》。本件依聲請人調查筆錄之記載及本案相關卷宗觀
    之，員警係搜索被告住處查獲被告持有三級毒品愷他命合計
    8.99公克，有臺中市警察局刑警大隊扣押物品目錄表在卷可
    憑《見警卷第14頁，影本附於本院卷第25頁》，並將聲請人
    逮捕到案，並於詢問中由聲請人自承有吸食愷他命毒品之事
    實《見警卷第8頁，影本附於本院卷第19頁》，而依通常之
    經驗，施用毒品之人，經常混合施用多種毒品，是查緝人員
    依一般施用毒品者之特性，自有『相當理由』懷疑聲請人有
    併合施用其他毒品之犯罪嫌疑，進而對於聲請人依一般施用
    毒品犯罪之取證方式，而採集其尿液及毛髮，其取證之行為
    亦為毒品犯罪偵查所必要，自有其『必要性』；況且以採尿
    及採集毛髮之方式．並未有對聲請人身體健康有任何侵入性
    之舉措或影響，就其採證目的及採證證據之選擇，亦符合比
    例原則，故本件之採證亦與刑事訴訟法第205條之2規定相符
    ，其所採集之毛髮既經中山醫學大學附設醫院檢驗科藥物檢
    測中心99年3月11日毛髮檢驗結果報告《見警卷第17頁，影
    本附於本院卷第28頁》，認定聲請人應於3個月內曾經使用
    過安非他命，搖頭丸及K《愷》他命等3種毒品，則臺灣臺中
    地方法院依此而作成將聲請人送勒戒處所觀察、勒戒等裁定
    ，並無違誤」（見本院卷第42頁背面至第43頁），原確定裁
    定認定查緝人員對於聲請人尿液及毛髮之採證，確實符合刑
    事訴訟法第205條之2相關規定，亦符合「相當理由」、「必
    要性」及「比例原則」等要件，其證據取得應屬合法，聲請
    人執此認原確定裁定適用法規錯誤，而足以影響裁定之結果
    ，顯不足採。
  (三)從而，聲請人之聲請意旨，並不符合前開聲請重新審理之要
    件，其聲請為無理由，應予駁回。
四、據上論斷，應依毒品危害防制條例第20條之1第4項，裁定如
    主文。
中    華    民    國   100    年    2     月    21    日
            刑事第十一庭  審判長法  官  郭  同  奇
                                法  官  洪  曉  能
                                法  官  許  冰  芬
以上正本證明與原本無異。
不得抗告。
                                書記官  賴  成  育
中    華    民    國   100    年    2     月    21    日